> Ich **hab** e Lied <u>gsunge</u>.
> Ich **bin** dhëëm <u>gebliwe</u>.

- [[Temps#Présent|Présent]] [[Aspect#Accompli|Accompli]]
- [[Temps#Passé|Passé]] [[Aspect#Non-accompli|Non-accompli]]
---
%% ou Passé composé/Passé surcomposé %%
## Conjugaison

| |préfixe|radical|term.|
|---|---|---|---|
|→ verbe faible|<font color="#7852ee">g(e)-</font>|radical|<font color="#7852ee">-t</font>||
|→ verbe fort|<font color="#7852ee">g(e)-</font>|radical <font color="#fb464c"><sup>voy.</sup></font>|<font color="#7852ee"><i>inf.</i></font>||

| |particule|préfixe|radical|term.| |
|---|---:|---:|:---:|---|---|
|mache||<font color="#7852ee">ge</font>|mach|<font color="#7852ee">t</font>|→ gemacht|
|hewe||<font color="#7852ee">g</font>|heb|<font color="#7852ee">t</font>|→ ghebt|
|ässe||<font color="#7852ee">g</font>|äss|<font color="#7852ee">e</font>|→ gässe|
|drinke||<font color="#7852ee">ge</font>|dr<font color="#fb464c">u</font>nk|<font color="#7852ee">e</font>|→ gedrunke|
|ufmache|uf|<font color="#7852ee">ge</font>|mach|<font color="#7852ee">t</font>|→ ufgemacht|
|aankumme|aan|—|kumm|<font color="#7852ee">e</font>|→ aankumme|
|<font color="#fb464c">fer</font>schtehn|<font color="#fb464c">fer</font>|—|scht<font color="#fb464c">and</font>|<font color="#7852ee">e</font>|→ ferschtande|
|schtüdiere||<font color="#7852ee">g/Ø</font>|schtüdier|<font color="#7852ee">t</font>|→ gschtüdiert/schtüdiert|

[[C. Variétés dialectales#2.1. Participe des auxiliaires|Auxiliaires]]

|         sin         |       han        | wääre |
| :-----------------: | :--------------: | :---: |
| gewän, gsin, gewëst | ghat, ghet, ghaa | worre |
### Choix de l’auxiliaire

**sin** :
- déplacement : _**gehn, fahre, flieje, ränne, lœife, rëise, hüpse, schwimme…**_
- changement d’état : _**schtärwe, ferfriere, waxe, ynschloofe…** (!schloofe)_
- processus externe : **_bassiere, gschähn_.**
- les 3 verbes de position : **_schtehn, sitze, leje._** _(≠ schtelle, setze, läje)_
- exceptions : _**sin, wääre, blyywe.**_

**han :** le reste